臺灣高等法院臺中分院刑事裁定         100年度聲字第1910號
聲  請  人
即  被  告  魏育豊
上列聲請人即被告因違反毒品危害防制條例案件（本院100年度
上訴字第280號；原審案號：臺灣臺中地方法院99年度重訴字第
982號；偵查案號：臺灣臺中地方法院檢察署98年度偵字第29845
號、99年度偵字第729、2490號），聲請具保停止羈押，本院裁
定如下：
    主  文
聲請駁回。
    理  由
一、本件聲請人即被告魏育豊（下稱被告）聲請意旨略以：依司
    法院大法官會議釋字第392、653、654、665號等解釋意旨，
    羈押乃干預身體自由之最大強制處分，使被告與家庭、社會
    及職業生活隔離，非特予其心理上造成嚴重打擊，對被告名
    譽、信用等人格權之影響甚為重大，自僅能以之為保全程序
    最後手段，允宜慎重從事。是法律規定羈押刑事被告之要件
    ，必須基於維持刑事司法權有效行使之重大公益要求，並符
    合比例原則方得為之。再者，無罪推定原則不僅禁止對未經
    判決有罪確定之被告執行刑罰，亦禁止僅憑犯罪嫌疑就施予
    被告類似刑罰之措施，倘以重罪嫌疑作為羈押之唯一要件，
    亦可能違背無罪推定原則。故被告縱符合刑事訴訟法第101
    條第1項第3款之重罪羈押事由，法院仍應就犯罪嫌疑是否重
    大、有無羈押必要、有無不得羈押之情形，依比例原則予以
    審酌，非謂一符合該款規定事由，即得予以羈押，爰依法聲
    請具保停止羈押等語。
二、按案件在第三審上訴中，而卷宗及證物已送交該法院者，前
    項處分、羈押及其他關於羈押事項之處分，由第二審法院裁
    定之，刑事訴訟法第121條第2項定有明文。次按司法院大法
    官會議釋字第665號解釋意旨，並非直接宣告刑事訴訟法第
    101條第1項第3款之規定違憲，其解釋理由書亦明載：「刑
    事訴訟法第101條第1項第3款規定之羈押，係因被告所犯為
    死刑、無期徒刑或最輕本刑為5年以上有期徒刑之罪者，其
    可預期判決之刑度既重，該被告為規避刑罰之執行而妨礙追
    訴、審判程序進行之可能性增加，國家刑罰權有難以實現之
    危險，該規定旨在確保訴訟程序順利進行，使國家刑罰權得
    以實現，以維持重大之社會秩序及增進重大之公共利益，其
    目的洵屬正當。又基於憲法保障人民身體自由之意旨，被告
    犯上開條款之罪嫌疑重大者，仍應有相當理由認為其有逃亡
    、湮滅、偽造、變造證據或勾串共犯或證人等之虞，法院斟
    酌命該被告具保、責付或限制住居等侵害較小之手段，均不
    足以確保追訴、審判或執行程序之順利進行，始符合該條款
    規定，非予羈押，顯難進行追訴、審判或執行之要件，此際
    羈押乃為維持刑事司法權有效行使之最後必要手段，於此範
    圍內，尚未逾越憲法第23條規定之比例原則，符合本院釋字
    第392號、第653號、第654號解釋意旨，與憲法第8條保障人
    民身體自由及第16條保障人民訴訟權之意旨，尚無違背。」
    依上開大法官解釋及理由書內容，可知其並非單純宣告刑事
    訴訟法第101條第1項第3款重罪羈押原因係屬違憲，而係要
    求附加考量被告除犯重罪外，是否有相當理由認為其有逃亡
    、湮滅、偽造、變造證據或勾串共犯或證人等之虞。而依法
    條之體系解釋，該等附加考量與單純考量同條第1項第1款、
    第2款之羈押原因仍有程度之不同應予區別，否則不啻等同
    於廢除同條第1項第3款之羈押原因。基此，伴同重罪羈押予
    以考量之逃亡之虞，與單純成為羈押原因之逃亡之虞其強度
    應有所差異，亦即伴同重罪羈押考量之逃亡之虞其理由強度
    可能未足以單獨成為羈押之原因，然得以與重罪羈押之羈押
    原因互佐。
三、經查，被告違反毒品危害防制條例案件，前經本院100年度
    上訴字第280號案件審理中，因認有羈押原因，非予羈押顯
    難進行審判，而續行羈押。經判決後，被告不服上訴於最高
    法院，其聲請具保停止羈押，自應由本院裁定之。次查，被
    告涉犯之販賣第一級、第二級毒品等數罪，法定刑分別為死
    刑或無期徒刑、無期徒刑或七年以上有期徒刑之罪，均屬重
    罪。被告雖聲請具保停止羈押，惟本案前經本院審理後判決
    駁回上訴，仍維持原審有期徒刑13年之宣告刑，足認被告犯
    罪嫌疑確屬重大，且犯罪事證明確。又被告所犯係屬重罪，
    重罪則經常伴隨有逃亡之高度可能性，此係趨吉避凶、脫免
    刑責之基本人性，再觀之被告前於83年間因違反肅清煙毒條
    例案件，於判決後未到案執行而經通緝，有逃亡之事實；又
    再於87年間因違反麻醉藥品管理條例案件，於判決後未到案
    執行而再經通緝，二度有逃亡之事實，此有上開被告前案紀
    錄表在卷可稽，雖前二案距今已隔相當時日，但仍有相當理
    由足認被告有逃亡之可能，衡諸上情及本案情節，被告逃匿
    以規避將來審判程序及刑罰執行程序之可能性甚高，顯有逃
    亡之虞。再者，因被告所提第二審上訴業經本院判決駁回，
    被告不服上訴於第三審法院，案件更接近至終局確定之程度
    後，依其前案紀錄，逃亡之可能性即日益昇高，故本件實有
    確保將來刑罰執行程序進行之必要。被告聲請意旨雖援引大
    法官會議解釋稱不得僅以重罪作為羈押之原因云云，然本件
    仍有刑事訴訟法第101條第1項第1款逃亡之虞作為羈押事由
    ，且權衡國家刑事司法權之有效行使、社會秩序及公共利益
    之維護、被告人身自由之私益與防禦權受限制之程度，以及
    確保將來刑罰執行程序進行之需要，本件對被告繼續維持羈
    押之處分仍屬適當、必要，合乎比例原則，被告仍有羈押之
    必要，亦不因具保或限制住居而使羈押原因消滅，是其聲請
    具保停止羈押，為無理由，應予駁回。
四、據上論結，應依刑事訴訟法第121條第1項、第2項，裁定如
    主文。
中    華    民    國   100    年    10    月    11    日
            刑事第二庭    審判長法  官  邱  顯  祥
                                法  官  姚  勳  昌
                                法  官  張  國  忠
以上正本證明與原本無異。
如不服本裁定，得於收受送達後5日內向本院提出抗告書狀(須附
繕本)。
                                書記官  卓  佳  儀
中    華    民    國   100    年    10    月    11    日